【裁判字號】    97,上重訴,15
【裁判日期】    970508
【裁判案由】    毒品危害防制條例
【裁判全文】
臺灣高等法院臺中分院刑事判決        97年度上重訴字第15號
上  訴  人
即  被  告  乙○○
選任辯護人  廖志堯律師
上列上訴人因違反毒品危害防制條例案件，不服臺灣臺中地方法
院96年度訴字第3591號，中華民國97年1月2日第一審判決（起訴
案號：臺灣臺中地方法院檢察署96年度偵字第15200號、96年度
偵字第23206號），提起上訴，本院判決如下：
    主  文
原判決撤銷。
乙○○所犯如附表所示之罪，各處如附表所示之刑（詳如附表「
所犯罪名及科刑」欄所示）。主刑部分應執行有期徒刑貳拾年。
乙○○被訴透過林坤宏販賣第一級毒品海洛因予林世寶、林碧月
超逾附表編號1至7部分及被訴販賣第一級毒品海洛因予陳勇志、
賴宏銘、何志城部分，暨被訴販賣第一級毒品海洛因予楊萬方超
逾附表編號22部分均無罪。
    事  實
一、乙○○（綽號「姐仔」）前因違反肅清煙毒條例案件，於民
    國84年間經本院判處有期徒刑3年2月確定，送監執行後，於
    89年1月21日假釋出監並付保護管束，於90年6月26日保護管
    束期滿執行完畢（不構成累犯）。乙○○明知海洛因、甲基
    安非他命分別屬毒品危害防制條例第 2條所管制之第一級毒
    品、第二級毒品，不得販賣，竟基於意圖營利之犯意，自行
    或透過與之有共同販賣第一級、第二級毒品犯意聯絡之林坤
    宏（綽號「大頭」，經檢察官另行起訴）仲介，先後於如附
    表所示之時間、地點，將海洛因、甲基安非他命交付販賣予
    如附表所示之人（詳細之販賣時間、交易經過及地點、販賣
    之次數、毒品種類、數量及販賣所得，均見附表所示）。
二、嗣因林坤宏、許世寶、林碧月等人涉嫌違反毒品危害防制條
    例案件，經警方於96年 3月13日陸續搜索查獲，並扣得海洛
    因、甲基安非他命等違禁物，檢警偵辦人員根據渠等供述發
    現乙○○涉犯販賣毒品罪嫌重大，進而循線追查並監控乙○
    ○，嗣於96年 9月28日20時許，警方持臺灣臺中地方法院96
    年度聲搜字第4068號搜索票至乙○○位於臺中市西區○○○○
    街18號5樓之1居所搜索，當場查扣摻有海洛因之香菸 1支、
    甲基安非他命1包（含袋重0.4公克）、海洛因 4包（含袋各
    重0.6、0.6、0.6、0.5公克）、玻璃吸食器1支、Nokia手機
    1支（含門號0000000000號SIM卡、Motorola手機一支〈含門
    號0000000000號SIM卡〉）。
三、案經臺灣彰化地方法院檢察署檢察官簽分偵辦後呈請臺灣高
    等法院臺中分院檢察署檢察長令轉臺灣臺中地方法院檢察署
    檢察官偵辦，及經臺中市警察局第一分局移送臺灣臺中地方
    法院檢察署檢察官偵查後起訴。
    理    由
甲、關於證據能力部分：
一、按被告以外之人於偵查中向檢察官所為陳述，除顯有不可信
    之情況者外，得為證據，刑事訴訟法第159條之1第 2項定有
    明文。偵查中對被告以外之人（包括證人、鑑定人、告訴人
    、被害人及共同被告等）所為之偵查筆錄，或被告以外之人
    向檢察官所提之書面陳述，性質上均屬傳聞證據。惟現階段
    刑事訴訟法規定檢察官代表國家偵查犯罪、實施公訴，依法
    其有訊問被告、證人及鑑定人之權，證人、鑑定人且須具結
    ，而實務運作時，檢察官偵查中向被告以外之人所取得之陳
    述，原則上均能遵守法律規定，不致違法取供，其可信度極
    高，職是，被告以外之人前於偵查中已具結而為證述，除反
    對該項供述得具有證據能力之一方，已釋明「顯有不可信之
    情況」之理由外，不宜以該證人未能於審判中接受他造之反
    對詰問為由，即遽指該證人於偵查中之陳述不具證據能力。
    且所謂不可信性情況，法院應審酌被告以外之人於陳述時之
    外在環境及情況，例如：陳述時之心理狀況、有無受到外力
    干擾等，以為判斷之依據。本件證人許世寶、林碧月、林坤
    宏、賴宏銘、林錫勳（已於96年 3月24日死亡）、陳勇志、
    楊萬方等人於檢察官偵查中，以證人之身分陳述，經告以具
    結義務及偽證處罰後，於命證人朗讀結文後具結，其等係於
    負擔偽證罪之處罰心理下證述，並以具結擔保其供述之真實
    性，又無受其他不當外力干擾之情形，又證人許世寶、林碧
    月、林坤宏、賴宏銘未曾提及檢察官在偵查時有不法取供之
    情形，依上說明，其等於偵查中之證言自均具有證據能力。
    又辯護人雖聲請傳喚證人楊萬方，惟證人楊萬方已於偵訊中
    證述明確，是無傳喚再行傳喚證人楊萬方之必要，附此敘明
    。
二、又本案以下所引用之非供述證據，經本院依法踐行調查證據
    程序，檢察官及被告、辯護人均不爭執各該證據之證據能力
    ，且亦查無依法應排除其證據能力之情形，是後述所引用非
    供述證據皆有證據能力。
乙、實體判決之理由：
壹、有罪部分：
一、訊據上訴人即被告乙○○矢口否認有何販賣毒品犯行，辯稱
    ：伊和許世寶原本1人出新臺幣（下同） 55,000元要合資購
    買安非他命，結果伊2人等了1個多小時，賣的人沒有來，許
    世寶認為伊在騙他，伊 2人吵過架，有過節；林坤宏則是因
    為伊不批給他海洛因，所以他心裡不高興；伊沒有販賣毒品
    ，伊是在電子遊藝場認識許世寶、林碧月、林坤宏的，與渠
    等並無毒品往來，因為渠等跟伊有嫌隙，所以才咬伊出來，
    至於林錫勳、楊萬方，伊不認識云云，然查：
  (一)關於犯罪事實文一、附表所載被告販賣毒品予許世寶、林碧
    月、林坤宏、林錫勳、楊萬方等人之事實，有證人許世寶、
    林碧月、林坤宏、賴宏銘於檢察官偵查中及原審審理時之詳
    細證詞，及證人林錫勳、楊萬方於檢察官偵查中之證詞為證
    。按法院應綜合斟酌案內各項具有證據能力之直接證據、間
    接證據，本於推理作用，認定事實，不得斷章取義，割裂評
    價各項證據。本院綜參上開多名證人證詞，就被告販賣毒品
    之地點、方式等主要基本事實，均相當明確且一致，足可認
    定被告確有販毒行為。
  (二)依許世寶偵審中之證詞，可知許世寶係於95年 8月間透過林
    坤宏仲介及載送，向被告購買毒品，之後因不甘此等間接交
    易方式，遭林坤宏從交易價金或毒品中抽頭，乃於交易現款
    中夾藏自己聯絡電話紙條，引來被告回電，而取得與被告直
    接連繫之管道，此後即自行偕同其妻林碧月至臺中市被告居
    所附近交易毒品，最後一次向被告購買毒品之時間為96年3
    月12日。被告亦自承確有依許世寶所夾電話紙條與之聯絡之
    情形，足徵許世寶所言非虛。且林碧月有於95年11月 7日，
    以門號0000000000號行動電話撥打乙○○使用之門號000000
    0000號行動電話，與之連繫交易毒品海洛因及甲基安非他命
    各1錢之事實，有林碧月於96年5月2日偵訊中之證詞（「（
    『提示95年11月7日下午2點20分電話譯文』，你與姐仔的通
    聯？）我先生叫我打的，要 2件是毒品，哪種毒品我忘記了
    ，約在一個麵攤交易，好像是海洛因及安非他命各一錢。」
    、「（你們一般是否海洛因跟安非他命一起購買？）不一定
    ，但我買安非他命或海洛因每次約都買一錢。」、「（誰把
    毒品交給你們的？）．．．，都是姐仔拿出來交易的。」）
    ，及相關通訊監察譯文（基地台在臺中市○區○○路393號
    ；B代表林碧月，A代表被告；通話內容為－B：喂，大姐。A
    ：是。B：你現在有閒嗎？A：有。B：在家嗎，要在那裡？A
    ：來麵攤那裡。B：二喔。－B：大姐。A：是。B：到了。A
    ：好。）在卷可憑。及因被告透過林坤宏販賣予許世寶、林
    碧月夫妻之毒品數量不足，林坤宏因而於95年9月4日以門號
    0000000000號行動電話與使用門號0000000000號行動電話之
    林碧月交談此事，此有林坤宏於96年 4月24日偵訊中之證詞
    （「（『提示95年9月4日15時 5分譯文』，為何意？）我跟
    他一起跟姐仔拿安非他命，數量不夠，許世寶跟我抱怨，．
    ．．。」、「（其中林碧月跟你說我老公出門了，我們以後
    不要在賣了，是何意？）他們以後不再販賣毒品，並且叫我
    不用在去跟姐仔要她退還之前安非他命不足的數量。」）、
    林碧月於96年5月2日偵訊中之證詞（（『提示95年9月4日下
    午15：05你與林坤宏電話譯文』．．．？）細的應該是海洛
    因的意思。．．。），及相關通訊監察譯文（ B代表林碧月
    ，A代表林坤宏；通話內容為－： A：喂。B：ㄟ，大頭喔，
    要做什麼喔，要怎樣喔？ A：ㄚ你昨天不是講要去給伊退錢
    ？B：ㄚ？A：昨天不是講要去給伊退錢？ B：ㄟㄚ。現在是
    怎樣？A：ㄚ好啊，我就中午就是要打給你就是要邀你去。B
    ：沒有，我丈夫出去啊，我丈夫拿去給人家了ㄚ，沒有不用
    退了沒有關係，以後我跟那個人講我以後不要賣了，我細的
    也要停起來，這樣子。A：這樣子。B：乾脆都給伊賣，一樣
    六千五百賣伊。A：伊講伊才要補你。B：不用了，不要緊。
    我算我就不要拿．．．因為我現在怎樣ㄋㄟ我二樣都停起來
    ，暫停起來ㄟ。）在卷可憑。依上開之通訊監察譯文，雖雙
    方均未明言係毒品交易，惟衡之海洛因、安非他命分屬第一
    、二級毒品，無論持有、施用、販賣，均屬違法行為，為治
    安機關所嚴查，此為眾所週知，毒品交易均於隱密下進行，
    其以通信聯絡亦鮮有明白直接以「毒品」、「海洛因」、「
    安非他命」等名稱或相近之用語稱之，都以暗語或彼此已有
    默契之含混語意而為溝通，因此，依上開通訊監察譯文，雖
    未見雙方明言毒品交易之說詞，惟依證人林碧月、林坤宏之
    證述，並參酌其通訊之內容，足徵其二人證述之情節尚非憑
    空虛捏，應堪採信。以上均足以證明被告確有透過林坤宏仲
    介或自行直接販賣毒品予許世寶、林碧月夫妻。又許世寶對
    於購買海洛因、安非他命之次數，於偵審中之陳述略有出入
    ，此當因其購買毒品之時間非屬固定，而購毒者通常不會對
    其各次交易內容、時間詳為記錄，是其此部分內容之出入，
    當屬合於經驗法則，尚難因此而推翻其證述內容之真實性。
    而許世寶既於原審審理時經檢察官、辯護人及原審反覆詰問
    之下，對其記憶不清或先前不確定或不經意之陳述內容，經
    抽絲剝繭及多方推敲後，確認其於原審審理時所陳述之內容
    ，始與事實相符，基於直接審理原理，應以許世寶於原審審
    理時所陳述之證言為可採。又因許世寶於原審證述其透過林
    坤宏仲介及自行向被告購買海洛因之次數，各為7、8次，依
    最有利於被告之原則計算，本院認定各為 7次，其餘交易數
    量、金額，及甲基安非他命交易情形，均認定如犯罪事實文
    一、附表編號 1至14所載。又許世寶雖證稱其等夫妻係於95
    年12月底接近農曆過年時，才開始自行駕車至臺中市向被告
    購買毒品，惟由上述其妻林碧月早於95年11月 7日即得以電
    話與被告聯絡交易毒品之事實，可知許世寶夫妻自95年11月
     7日起，即已自行向被告交易毒品，而無須再透過林坤宏之
    帶路仲介。
  (三)林坤宏就其去找被告購買海洛因之路線，業於96年 4月18日
    偵訊時結證：「我都叫她姐仔（指被告），她的住址我沒有
    進去過，我開車是從五權西路中彰出口下去，右轉到文心路
    上有一家清粥小菜，再往前開有一個大排水溝，我在大排水
    溝左轉到達乙○○住的大樓下」等語明確，其所指地點亦與
    被告臺中市西區○○○○街18號5樓之1居所甚為接近。又林坤
    宏於原審96年12月11日審理時，曾藉詞不確定被告是否為販
    毒者，而表示拒絕作證，經原審曉諭其拒絕證言之理由並非
    正當後，始具結作證，此亦可見林坤宏對被告並無敵意，而
    無偽證誣陷被告之可能。又依賴宏銘於偵審中之證詞，亦可
    知賴宏銘曾 4次陪同林坤宏去臺中市○○○路附近水溝旁，
    向被告購買海洛因，於95年12月14日及17日，賴宏銘曾 3次
    受林坤宏指示打電話給被告聯絡交易海洛因事宜，亦曾借林
    坤宏500元，供其湊足3,000元向被告購買海洛因。被告亦於
    原審坦稱林坤宏有交給伊 3,000元，叫伊幫忙調海洛因；賴
    宏銘有打過電話給伊等語。亦可徵林坤宏、賴宏銘所言非虛
    。又林坤宏於 96年3月13日偵查中已明確證稱至少向被告買
    過5次海洛因，每次約買3,000元，佐以上述賴宏銘陪同林坤
    宏向被告買海洛因之次數即達 4次之多，依最有利於被告之
    原則，足以認定林坤宏向被告購買海洛因之次數為 5次，每
    次金額3,000元，詳如犯罪事實欄一、附表編號 15至19所載
    。
  (四)關於犯罪事實文一、附表編號20至22所載被告經林坤宏之仲
    介而販賣海洛因予林錫勳、楊萬方之事實，業經林錫勳於96
    年3月13日檢察官第2次偵訊時，及楊萬方於96年3月1日檢察
    官訊問時結證明確，核與林坤宏於偵審中之證詞主要情節相
    符，。又證人林錫勳、楊萬方有施用海洛因之行為，為渠等
    於偵訊中所坦承，且伊等有施用毒品之前科紀錄，經本院分
    別調閱臺灣彰化地方法院檢察署96年度毒偵字第1653號林錫
    勳毒品案及臺灣彰化地方法院檢察署96年度毒偵字第814 號
    楊萬方毒品案卷內容觀之，證人林錫勳於 96年3月13日因毒
    品案遭警查獲，而採尿送驗結果確呈可待因、嗎啡陽性反應
    ，有詮昕科技股份有限公司濫用藥物尿液檢驗報告 1紙附卷
    可稽；而證人楊萬方於96年2月8日因毒品案為警搜索查獲，
    並扣得第一級毒品海洛因 8包，經法務部調查局鑑驗結果，
    認該粉末確含海洛因成分，有該局鑑定書 1紙在卷可參，而
    楊萬方經採尿送請鑑驗結果，亦確呈可待因、嗎啡陽性反應
    ，有詮昕科技股份有限公司濫用藥物尿液檢驗報告 1紙附卷
    可稽，並於96年2月9日經臺灣彰化地方法院裁定觀察、勒戒
    ，則證人林錫勳、楊萬方向被告購買毒品時，對於所購買的
    物品是否為海洛因毒品，應不致有所誤認，由此足證，證人
    林錫勳、楊萬方指證曾向被告購買海洛因之事實，自堪予採
    信。則林錫勳向被告購買海洛因之次數為2次，每次金額3,0
    00元。至於楊萬方向被告購買海洛因之次數，檢察官依楊萬
    方於偵訊中曾有「我跟姊仔購買十次中」一語，而認定為10
    次，惟詳核楊萬方該次偵訊全部證詞，其隨後業更正稱已忘
    記向被告買過幾次海洛因，僅於檢察官提示95年11月21日相
    關通訊監察譯文時，明確證稱當時就是跟林坤宏去找被告拿
    海洛因，譯文中的小姐就是海洛因的代號。故本院依最有利
    於被告之原則，認定被告僅於95年11月21日販賣 1次海洛因
    予楊萬方，金額如楊萬方所述，為3,000元。
  (五)按目前社會上販賣毒品海洛因、甲基安非他命之犯罪型態不
    一，有所謂「大盤」、「中盤」、「小盤」販賣者，甚或零
    星交易者。在有較多量毒品交易之情形下，經深入查證，如
    機會掌握得宜，或可查獲與販賣毒品有關之毒品、販賣工具
    （諸如電子秤、帳冊、分裝袋等物）或多數知情或購買者等
    證人之證詞，以作為法院判決認定之依據，然如向大盤、中
    盤或小盤調貨再販賣予施用毒品之人，從中賺取差價者，亦
    合於販賣毒品之構成要件，惟此種販毒者手中調得之毒品旋
    即轉手，且交易方法簡單，在性質上非必須使用任何販賣工
    具，是以未查獲毒品、或磅秤等工具，並非即得為被告無販
    賣毒品行為之推論；再按販賣毒品罪，不以販入之後，復行
    賣出為必要，只須意圖營利而販入或賣出，有一於此，犯罪
    即為成立（參考最高法院67年度臺上字第2500號判例要旨、
    92年度臺上字第7046號判決意旨）。次按所謂「意圖」，即
    犯罪之目的，原則上不以發生特定結果為必要，即衹須有營
    利之意圖為已足，又按一般民眾普遍認知毒品之非法交易，
    政府一向查禁森嚴，且重罰不寬貸，衡諸常情，倘非有利可
    圖，絕無平白甘冒被重罰高度風險之理，從而舉凡其有償交
    易，除足反證其確另基於某種非圖利本意之關係外，通常尚
    難因無法查悉其買進、賣出之差價，而諉無營利之意思，或
    阻卻販賣犯行之追訴（參考最高法院87年臺上字第3164號判
    決意旨）；且販賣海洛因、甲基安非他命等毒品之行為，無
    一定之公定價格，每次買賣之價格亦各有差異，隨供需雙方
    之資力或關係之深淺或需求之數量、貨源之充裕與否、販賣
    者對於資金之需求如何即殷切與否，以及政府查緝之態度，
    進而為各種之風險評估，而有各種不同之標準，並非一成不
    變。販賣者從各種「價差」或係「量差」謀取利潤方式，或
    有差異，然其所圖利益之非法販賣行為目的，則屬相同，並
    無二致。本案被告自始否認販賣海洛因、甲基安非他命之犯
    行，故未能確切查得其販賣賺取差價之實際情形，但除別有
    事證，足認係按同一價格轉讓確未牟利外，尚難執此認非法
    販賣之事證有所不足，致知過坦承者難辭重典，飾詞否認者
    反得逞僥倖，而失情理之平。又許世寶於原審審理時固曾證
    稱：當時被告係表示要幫其「調毒品」等語，惟此為常見之
    毒販脫罪用語，蓋海洛因及甲基安非他命等毒品之價格昂貴
    ，取得不易，凡為販賣之不法勾當者，苟無利可圖，應無甘
    冒被查緝法辦重刑之危險，足認被告就上開販賣毒品行為，
    主觀上均有營利之意圖。
  (六)綜上所述，被告所辯，核屬畏罪卸責之詞，均無足採。本案
    事證已臻明確，被告販賣第一級毒品海洛因、第二級毒品甲
    基安非他命之犯行，均至堪認定，應予依法論科。
二、論罪部分：
  (一)核被告乙○○所為，係犯毒品危害防制條例第4條第1項之販
    賣第一級毒品罪及同條第 2項之販賣第二級毒品罪。被告為
    販賣而持有第一、二級毒品之低度行為，為其販賣第一、二
    級毒品之高度行為所吸收，均不另論罪。被告與林坤宏就上
    開犯罪事實文一、附表編號1至7、20至22所載販賣第一、二
    級毒品之犯行，分別有犯意聯絡及行為分擔，為共同正犯。
  (二)被告就事實文一、附表編號 7、13、14部分，被告同時販賣
    第一級及第二級毒品予許世寶或許世寶、林碧月夫妻，所犯
    上述二罪，分別為一行為觸犯二罪名，均各屬想像競合犯，
    均應各從一重之販賣第一級毒品罪論處。被告分別就如附表
    所示各次販賣第一級毒品海洛因之犯行，犯意各別，行為互
    異，均應予分論併罰。按修正前刑法第56條連續犯之規定，
    已於95年7月1日起廢除，本案被告乙○○犯罪在95年7月1日
    之後，自無修正前刑法第56條連續犯之適用；又學理上所謂
    之「集合犯」，係一種構成要件類型，亦即立法者針對特定
    刑罰規範之構成要件，已預設其本身係持續實行之複次行為
    ，具備反覆、延續之行為特徵，將之總括或擬制成一個構成
    要件之「集合犯」行為，此種犯罪以反覆實行為典型、常態
    之行為方式，具侵害法益之同一性，因刑法評價上為構成要
    件之行為單一，因而僅包括的成立一罪。而毒品危害防制條
    例第4條第1項之販賣第一級毒品罪，在95年7月1日修正刑法
    施行前，並未被認係「集合犯」，而在上開刑法修正時（或
    在此後），亦未經立法機關另為「集合犯」之立法；且被告
    乙○○販賣毒品之時間，前後長達半年餘；販賣之對象則包
    括許世寶等 5人，此類綿延半年餘，異時、異其對象之販賣
    毒品行為，主觀上難認出於一次決意，依社會通念，殊難認
    以評價為一罪為適當，自不得認僅成立包括一罪，認應為數
    罪之評價，始符刑罰公平原則。故本案不認被告乙○○多次
    販賣第一級毒品、第二級毒品之犯行係屬「集合犯」。
  (三)又被告乙○○多次販賣毒品，無視國家對於杜絕毒品危害之
    禁令，其行為固確不是，然本院審酌其販賣毒品對象僅有許
    世寶等 5人，各次販賣所得尚非龐大，販賣數量亦非甚鉅，
    相較於長期大量販賣毒品之大毒梟或「大盤」、「中盤」毒
    販而言，所為對社會治安及國民健康之危害顯然較為輕微，
    倘仍均遽以科處法定本刑之最低刑度即無期徒刑，實屬情輕
    法重，且難謂符合罪刑相當性及比例原則，在客觀上足以令
    人感覺過苛而予以同情，爰就被告各次犯行均依刑法第59條
    之規定減輕其刑。
  (四)原審以被告犯罪事證明確，予以論罪科刑，固非無見，然查
    被告乙○○上開販賣第一級毒品海洛因、第二級毒品甲基安
    非他命之犯行，原審判決均認屬「集合犯」之實質上一罪，
    尚有未洽，被告上訴意旨否認有前開販賣毒品之犯行，雖無
    理由，惟原審判決既有如上瑕疵，即屬無可維持，應由本院
    予以撤銷改判。爰審酌被告犯罪之情節、手段、對社會治安
    及國民健康所生危害之程度及否認犯行之犯後態度等一切情
    狀，分別量處如附表「所犯罪名及科刑」欄所示之刑，並依
    刑法第51條第5款定其應執行之刑，以示懲儆。
  (五)又被告販賣毒品之各次所得詳如附表所載，應依毒品危害防
    制條例第19條第 1項規定宣告沒收之，如全部或一部不能沒
    收時，以其財產抵償之。至於扣案之摻有海洛因之香菸 1支
    、甲基安非他命1包（含袋重0.4公克）、海洛因 4包（含袋
    各重0.6、0.6、0.6、0.5公克）、玻璃吸食器 1支等物，被
    告供稱係供自己施用毒品所用，參之被告為警查獲後，經採
    尿送驗結果，確呈施用海洛因及甲基安非他命之陽性反應（
    有中山醫學大學附設醫院檢驗科藥物檢測中心尿液檢驗報告
    在卷可憑），則依現存事證，尚無從認定該等物品與本案被
    告販毒犯行有關，故應另行在被告施用毒品案件中宣告沒收
    銷燬之及沒收，而不應於本案宣告沒收銷燬之及沒收。又扣
    案之Nokia手機 1支（含門號0000000000號SIM卡、Motorola
    手機1支（含門號0000000000號SIM卡），亦無事證足資證明
    係本案供被告販賣毒品所用或因犯罪所得之財物，故不予宣
    告沒收。又依通聯紀錄，被告固使用0000000000號行動電話
    販毒，然本案案卷似無該門號屬被告所有之事證，爰不宣告
    沒收。
貳、無罪部分：
一、
  (一)公訴意旨另認於95年7月1日刑法新法實施後，許世寶透過林
    坤宏向被告購買毒品之次數為「至少十次」；又據證人林坤
    宏、陳勇志於偵查中之證述，認被告乙○○除本院認定上開
    有罪部分外，另外共同販賣海洛因予何志城 1次及販賣海洛
    因予陳勇志3次及至少販賣海洛因10次予楊萬方，暨4次販賣
    海洛因予賴宏銘，訊據被告乙○○則堅決否認有此部分販賣
    毒品犯行。
  (二)按犯罪事實應依證據認定之，無證據不得認定犯罪事實，又
    不能證明被告犯罪或其行為不罰者，應諭知無罪之判決，刑
    事訴訟法第154條第2項、第301條第1項分別定有明文。另按
    認定犯罪事實，所憑之證據，雖不以直接證據為限，間接證
    據亦包括在內，然無論直接或間接證據，其為訴訟上之證明
    ，須於通常一般之人均不致於有所懷疑，而得確信其為真實
    之程度者，始得據之為有罪之認定，倘其證明尚未達到此一
    程度，而有合理性懷疑之存在時，即無從為有罪之認定（參
    考最高法院69年度臺上字第1531號、76年度臺上字第4986號
    判例意旨）。
  (三)
  經查許世寶於歷次供述向被告或透過林坤宏購買毒品次數之
    陳述不一，惟許世寶既已於原審法院詰問程序結證係透過林
    坤宏向被告購買毒品7、8次，依有利被告原則，認定為 7次
    ，是公訴意旨認定「至少十次」，其中超逾本判決附表編號
    1至7部分，事證尚有不足。
  證人陳勇志於96年3月13日檢察官第2次偵訊時固證稱：「（
    毒品、海洛因如何跟林坤宏購買？）我不是跟他購買，我是
    跟他一起到台中找一位女生，林坤宏先開車載我到台中路邊
    ，在那邊等一下，幾分鐘那個女生就來了，拿海洛因給我，
    我坐在車上把車窗搖下來，把錢拿給那一位成年女生，她有
    一次有進到車裡面來，總共跟她買了約 3次，都是林坤宏載
    我過去的，我不認識那個女的，我也沒有那個女的電話，都
    是林坤宏打電話約那個女的交易。」、「（『提示乙○○相
    片』，是否為出面交易的女子？）我記得她有很多青春痘，
    林坤宏都叫她「姐子」，應該是她。」，而證人林坤宏亦於
    96年 3月13日偵訊時證稱：「（陳勇志跟你何關係？）沒有
    關係。」、「（你載他去買過幾次？）好像有載他去台中跟
    乙○○買過一次，地點也在五權西路水溝附近。」、「（如
    何交易？）乙○○進來車上，他們自己交易。」，於原審審
    理時證稱：「（你事後有與被告聯絡並調到毒品？）陳勇志
    來找我，我開車載他去台中找被告，是陳勇志自己與被告在
    我車內交易海洛因。」、「（這樣情形總共幾次？）約一、
    二次。」，然證人陳勇志、林坤宏並未具體證述被告販賣海
    洛因之時間、數量、價格等交易核心重要事項，且二人所述
    亦非完全契合，尚難執此作為不利被告之認定；被告乙○○
    雖亦於本院準備程序供稱見過陳勇志 1次，惟其係稱該次是
    因為林坤宏要向伊批海洛因，陳勇志是陪同前來，是故陳勇
    志係向被告購買毒品或僅是陪同林坤宏去找被告，亦非無疑
    義，依有利被告原則，尚不能認定被告有販毒予陳勇志。
  何志城於偵訊係供述「林坤宏要我跟他到台中購買毒品，我
    之前曾經跟林坤宏到台中，由林坤宏跟一個女的購買毒品．
    ．林坤宏下車在車子的前面跟乙○○交易的，我則在車上」
    （偵字第4678卷第67頁），是依何志城所述，係林坤宏向被
    告購買毒品，伊僅係陪同前往，當難以此證詞認定被告有販
    賣毒品予何志城。
  至於楊萬方向被告購買海洛因之次數，檢察官依楊萬方於偵
    訊中曾有「我跟姊仔購買十次中」一語，而認定為至少10次
    ，惟詳核楊萬方該次偵訊全部證詞，其隨後業更正稱已忘記
    向被告買過幾次海洛因，僅於檢察官提示95年11月21日相關
    通訊監察譯文時，明確證稱當時就是跟林坤宏去找被告拿海
    洛因，譯文中的小姐就是海洛因的代號。故本院依最有利於
    被告之原則，認定被告僅於95年11月21日販賣 1次海洛因予
    楊萬方，金額如楊萬方所述，為3,000元（即附表編號22)，
    超逾此部分者事證不足。
  又賴宏銘於原審結證未見過被告，係林世傑叫伊幫忙向林坤
    宏調毒品，林坤宏就是其於偵訊所述綽號「大頭」之人，伊
    幫他們聯絡見面，由他們自行講毒品交易的事情，九十五年
    十月二十九日伊係陪林坤宏赴台中，抵達台中後，林坤宏下
    車叫伊在該處樓下等他，伊不認識被告乙○○，亦未見過被
    告，檢察官有提示乙○○的相片，然與在庭被告不太一樣。
    伊於偵訊係說當天林坤宏去跟相片中的人講話，但是不知道
    他們講話的內容。但是當天林坤宏回到車上有拿海洛因給伊
    看，伊才知道林坤宏是跟相片中的人買海洛因（原審卷第66
    頁），是依賴宏銘所述，至多僅能認定係林坤宏向被告購買
    海洛因，不能認定係賴宏銘向被告購買。
  (四)綜上所述，本案被告乙○○上述罪嫌尚未達於一般人均不致
    有所懷疑，而得確信為真實之程度，被告乙○○此部分犯罪
    不能證明，原審遽為被告有罪之認定，尚有未洽，爰撤銷原
    審判決，並另為無罪之諭知。
據上論結，應依刑事訴訟法第369條第1項前段、第364條、第299
條第1項前段、第301條第1項，毒品危害防制條例第4第1項、第2
項、第19條第1項，刑法第11條、第28條、第55條、第59條、第5
1條第5款，判決如主文。
本案經檢察官甲○○到庭執行職務。
中    華    民    國    97    年    5     月    8    日
            刑事第一庭  審判長法  官  陳  紀  綱
                              法  官  張  智  雄
                              法  官  姚  勳  昌
上列正本證明與原本無異。
如不服本判決應於收受送達後十日內向本院提出上訴書狀，其未
敘述上訴之理由者並得於提起上訴後十日內向本院補提理由書（
均須按他造當事人之人數附繕本）。
                              書記官  吳  宗  玲
中    華    民    國    97    年    5     月    8    日
附錄本案論罪科刑法條
毒品危害防制條例第四條第一項、第二項：
製造、運輸、販賣第一級毒品者，處死刑或無期徒刑；處無期徒
刑者，得併科新臺幣一千萬元以下罰金。
製造、運輸、販賣第二級毒品者，處無期徒刑或七年以上有期徒
刑，得併科新臺幣七百萬元以下罰金。
附表：
┌──┬───┬───┬─────────┬───────┬──────────────────┐
│編號│ 販賣 │ 販賣 │ 交易經過及地點   │毒品種類次數及│          所犯罪名及科刑            │
│    │ 對象 │ 時間 │                  │價格（新臺幣）│                                    │
├──┼───┼───┼─────────┼───────┼──────────────────┤
│1   │許世寶│95年8 │乙○○透過林坤宏之│販賣第一級毒品│乙○○共同販賣第一級毒品，處有期徒刑│
│    │      │月間至│仲介，由林坤宏開車│海洛因1次，數 │拾伍年；因販賣第一級毒品海洛因所得財│
│    │      │95年11│載送許世寶至乙○○│量1錢，價格為 │物新臺幣萬元沒收之，如全部或一部不│
│    │      │月6日 │之臺中市西區精誠29│30,000元。    │能沒收時，以其財產抵償之。          │
│    │      │間某日│街18號5樓之1居所附│              │                                    │
│    │      │      │近，乙○○再出面販│              │                                    │
│    │      │      │賣毒品予許世寶。  │              │                                    │
├──┼───┼───┼─────────┼───────┼──────────────────┤
│2   │許世寶│95年8 │乙○○透過林坤宏之│販賣第一級毒品│乙○○共同販賣第一級毒品，處有期徒刑│
│    │      │月間至│仲介，由林坤宏開車│海洛因1次，數 │拾伍年；因販賣第一級毒品海洛因所得財│
│    │      │95年11│載送許世寶至乙○○│量1錢，價格為 │物新臺幣萬元沒收之，如全部或一部不│
│    │      │月6日 │之臺中市西區精誠29│30,000元。    │能沒收時，以其財產抵償之。          │
│    │      │間某日│街18號5樓之1居所附│              │                                    │
│    │      │      │近，乙○○再出面販│              │                                    │
│    │      │      │賣毒品予許世寶。  │              │                                    │
│    │      │      │                  │              │                                    │
├──┼───┼───┼─────────┼───────┼──────────────────┤
│3   │許世寶│95年8 │乙○○透過林坤宏之│販賣第一級毒品│乙○○共同販賣第一級毒品，處有期徒刑│
│    │      │月間至│仲介，由林坤宏開車│海洛因1次，數 │拾伍年；因販賣第一級毒品海洛因所得財│
│    │      │95年11│載送許世寶至乙○○│量1錢，價格為 │物新臺幣萬元沒收之，如全部或一部不│
│    │      │月6日 │之臺中市西區精誠29│30,000元。    │能沒收時，以其財產抵償之。          │
│    │      │間某日│街18號5樓之1居所附│              │                                    │
│    │      │      │近，乙○○再出面販│              │                                    │
│    │      │      │賣毒品予許世寶。  │              │                                    │
│    │      │      │                  │              │                                    │
├──┼───┼───┼─────────┼───────┼──────────────────┤
│4   │許世寶│95年8 │乙○○透過林坤宏之│販賣第一級毒品│乙○○共同販賣第一級毒品，處有期徒刑│
│    │      │月間至│仲介，由林坤宏開車│海洛因1次，數 │拾伍年；因販賣第一級毒品海洛因所得財│
│    │      │95年11│載送許世寶至乙○○│量1錢，價格為 │物新臺幣萬元沒收之，如全部或一部不│
│    │      │月6日 │之臺中市西區精誠29│30,000元。    │能沒收時，以其財產抵償之。          │
│    │      │間某日│街18號5樓之1居所附│              │                                    │
│    │      │      │近，乙○○再出面販│              │                                    │
│    │      │      │賣毒品予許世寶。  │              │                                    │
│    │      │      │                  │              │                                    │
├──┼───┼───┼─────────┼───────┼──────────────────┤
│5   │許世寶│95年8 │乙○○透過林坤宏之│販賣第一級毒品│乙○○共同販賣第一級毒品，處有期徒刑│
│    │      │月間至│仲介，由林坤宏開車│海洛因1次，數 │拾伍年；因販賣第一級毒品海洛因所得財│
│    │      │95年11│載送許世寶至乙○○│量1錢，價格為 │物新臺幣萬元沒收之，如全部或一部不│
│    │      │月6日 │之臺中市西區精誠29│30,000元。    │能沒收時，以其財產抵償之。          │
│    │      │間某日│街18號5樓之1居所附│              │                                    │
│    │      │      │近，乙○○再出面販│              │                                    │
│    │      │      │賣毒品予許世寶。  │              │                                    │
│    │      │      │                  │              │                                    │
├──┼───┼───┼─────────┼───────┼──────────────────┤
│6   │許世寶│95年8 │乙○○透過林坤宏之│販賣第一級毒品│乙○○共同販賣第一級毒品，處有期徒刑│
│    │      │月間至│仲介，由林坤宏開車│海洛因1次，數 │拾伍年；因販賣第一級毒品海洛因所得財│
│    │      │95年11│載送許世寶至乙○○│量1錢，價格為 │物新臺幣萬元沒收之，如全部或一部不│
│    │      │月6日 │之臺中市西區精誠29│30,000元。    │能沒收時，以其財產抵償之。          │
│    │      │間某日│街18號5樓之1居所附│              │                                    │
│    │      │      │近，乙○○再出面販│              │                                    │
│    │      │      │賣毒品予許世寶。  │              │                                    │
│    │      │      │                  │              │                                    │
├──┼───┼───┼─────────┼───────┼──────────────────┤
│7   │許世寶│95年8 │乙○○透過林坤宏之│販賣第一級毒品│乙○○共同販賣第一級毒品，處有期徒刑│
│    │      │月間至│仲介，由林坤宏開車│海洛因1次，數 │拾伍年；因販賣第一級毒品海洛因所得財│
│    │      │95年11│載送許世寶至乙○○│量1錢，價格為 │物新臺幣肆萬貳仟元沒收之，如全部或一│
│    │      │月6日 │之臺中市西區精誠29│30,000元；一併│部不能沒收時，以其財產抵償之。      │
│    │      │間某日│街18號5樓之1居所附│販賣第二級毒品│                                    │
│    │      │      │近，乙○○再出面販│甲基安非他命1 │                                    │
│    │      │      │賣毒品予許世寶。  │次，數量1錢， │                                    │
│    │      │      │                  │價格為12,000元│                                    │
│    │      │      │                  │。            │                                    │
├──┼───┼───┼─────────┼───────┼──────────────────┤
│8   │許世寶│95年11│乙○○在臺中市西區│販賣第一級毒品│乙○○販賣第一級毒品，處有期徒刑拾伍│
│    │林碧月│月7日 │精誠29街18號5樓之1│海洛因1次，數 │年；因販賣第一級毒品海洛因所得財物新│
│    │      │至96年│居所附近，自行販賣│量1錢，價格為 │臺幣貳萬捌仟元沒收之，如全部或一部不│
│    │      │3月12 │毒品予共同驅車前來│28,000元。    │能沒收時，以其財產抵償之。          │
│    │      │日間某│該處之許世寶、林碧│              │                                    │
│    │      │日    │月夫妻。          │              │                                    │
├──┼───┼───┼─────────┼───────┼──────────────────┤
│9   │許世寶│95年11│乙○○在臺中市西區│販賣第一級毒品│乙○○販賣第一級毒品，處有期徒刑拾伍│
│    │林碧月│月7日 │精誠29街18號5樓之1│海洛因1次，數 │年；因販賣第一級毒品海洛因所得財物新│
│    │      │至96年│居所附近，自行販賣│量1錢，價格為 │臺幣貳萬捌仟元沒收之，如全部或一部不│
│    │      │3月12 │毒品予共同驅車前來│28,000元。    │能沒收時，以其財產抵償之。          │
│    │      │日間某│該處之許世寶、林碧│              │                                    │
│    │      │日    │月夫妻。          │              │                                    │
├──┼───┼───┼─────────┼───────┼──────────────────┤
│10  │許世寶│95年11│乙○○在臺中市西區│販賣第一級毒品│乙○○販賣第一級毒品，處有期徒刑拾伍│
│    │林碧月│月7日 │精誠29街18號5樓之1│海洛因1次，數 │年；因販賣第一級毒品海洛因所得財物新│
│    │      │至96年│居所附近，自行販賣│量1錢，價格為 │臺幣貳萬捌仟元沒收之，如全部或一部不│
│    │      │3月12 │毒品予共同驅車前來│28,000元。    │能沒收時，以其財產抵償之。          │
│    │      │日間某│該處之許世寶、林碧│              │                                    │
│    │      │日    │月夫妻。          │              │                                    │
├──┼───┼───┼─────────┼───────┼──────────────────┤
│11  │許世寶│95年11│乙○○在臺中市西區│販賣第一級毒品│乙○○販賣第一級毒品，處有期徒刑拾伍│
│    │林碧月│月7日 │精誠29街18號5樓之1│海洛因1次，數 │年；因販賣第一級毒品海洛因所得財物新│
│    │      │至96年│居所附近，自行販賣│量1錢，價格為 │臺幣貳萬捌仟元沒收之，如全部或一部不│
│    │      │3月12 │毒品予共同驅車前來│28,000元。    │能沒收時，以其財產抵償之。          │
│    │      │日間某│該處之許世寶、林碧│              │                                    │
│    │      │日    │月夫妻。          │              │                                    │
├──┼───┼───┼─────────┼───────┼──────────────────┤
│12  │許世寶│95年11│乙○○在臺中市西區│販賣第一級毒品│乙○○販賣第一級毒品，處有期徒刑拾伍│
│    │林碧月│月7日 │精誠29街18號5樓之1│海洛因1次，數 │年；因販賣第一級毒品海洛因所得財物新│
│    │      │至96年│居所附近，自行販賣│量1錢，價格為 │臺幣貳萬捌仟元沒收之，如全部或一部不│
│    │      │3月12 │毒品予共同驅車前來│28,000元。    │能沒收時，以其財產抵償之。          │
│    │      │日間某│該處之許世寶、林碧│              │                                    │
│    │      │日    │月夫妻。          │              │                                    │
├──┼───┼───┼─────────┼───────┼──────────────────┤
│13  │許世寶│95年11│乙○○在臺中市西區│販賣第一級毒品│乙○○販賣第一級毒品，處有期徒刑拾伍│
│    │林碧月│月7日 │精誠29街18號5樓之1│海洛因1次，數 │年；因販賣第一級毒品海洛因所得財物新│
│    │      │至96年│居所附近，自行販賣│量1錢，價格為 │臺幣萬柒仟元沒收之，如全部或一部不│
│    │      │3月12 │毒品予共同驅車前來│28,000元；一併│能沒收時，以其財產抵償之。          │
│    │      │日間某│該處之許世寶、林碧│販賣第二級毒品│                                    │
│    │      │日    │月夫妻。          │甲基安非他命1 │                                    │
│    │      │      │                  │次，數量1錢， │                                    │
│    │      │      │                  │價格為9,000元 │                                    │
│    │      │      │                  │。            │                                    │
│    │      │      │                  │              │                                    │
│    │      │      │                  │              │                                    │
├──┼───┼───┼─────────┼───────┼──────────────────┤
│14  │許世寶│95年11│乙○○在臺中市西區│販賣第一級毒品│乙○○販賣第一級毒品，處有期徒刑拾伍│
│    │林碧月│月7日 │精誠29街18號5樓之1│海洛因1次，數 │年；因販賣第一級毒品海洛因所得財物新│
│    │      │至96年│居所附近，自行販賣│量1錢，價格為 │臺幣萬柒仟元沒收之，如全部或一部不│
│    │      │3月12 │毒品予共同驅車前來│28,000元；一併│能沒收時，以其財產抵償之。          │
│    │      │日間某│該處之許世寶、林碧│販賣第二級毒品│                                    │
│    │      │日    │月夫妻。          │甲基安非他命1 │                                    │
│    │      │      │                  │次，數量1錢， │                                    │
│    │      │      │                  │價格為9,000元 │                                    │
│    │      │      │                  │。            │                                    │
├──┼───┼───┼─────────┼───────┼──────────────────┤
│15  │林坤宏│95年8 │乙○○在其臺中市西│販賣第一級毒品│乙○○販賣第一級毒品，處有期徒刑拾伍│
│    │      │月間至│區○○○○街18號5樓 │海洛因1次，數 │年；因販賣第一級毒品海洛因所得財物新│
│    │      │96年3 │之1居所附近，販賣 │量不詳，價格為│臺幣仟元沒收之，如全部或一部不能沒│
│    │      │月12日│毒品予林坤宏。    │3,000元。     │收時，以其財產抵償之。              │
│    │      │間某日│                  │              │                                    │
├──┼───┼───┼─────────┼───────┼──────────────────┤
│16  │林坤宏│95年8 │乙○○在其臺中市西│販賣第一級毒品│乙○○販賣第一級毒品，處有期徒刑拾伍│
│    │      │月間至│區○○○○街18號5樓 │海洛因1次，數 │年；因販賣第一級毒品海洛因所得財物新│
│    │      │96年3 │之1居所附近，販賣 │量不詳，價格為│臺幣仟元沒收之，如全部或一部不能沒│
│    │      │月12日│毒品予林坤宏。    │3,000元。     │收時，以其財產抵償之。              │
│    │      │間某日│                  │              │                                    │
├──┼───┼───┼─────────┼───────┼──────────────────┤
│17  │林坤宏│95年8 │乙○○在其臺中市西│販賣第一級毒品│乙○○販賣第一級毒品，處有期徒刑拾伍│
│    │      │月間至│區○○○○街18號5樓 │海洛因1次，數 │年；因販賣第一級毒品海洛因所得財物新│
│    │      │96年3 │之1居所附近，販賣 │量不詳，價格為│臺幣仟元沒收之，如全部或一部不能沒│
│    │      │月12日│毒品予林坤宏。    │3,000元。     │收時，以其財產抵償之。              │
│    │      │間某日│                  │              │                                    │
├──┼───┼───┼─────────┼───────┼──────────────────┤
│18  │林坤宏│95年8 │乙○○在其臺中市西│販賣第一級毒品│乙○○販賣第一級毒品，處有期徒刑拾伍│
│    │      │月間至│區○○○○街18號5樓 │海洛因1次，數 │年；因販賣第一級毒品海洛因所得財物新│
│    │      │96年3 │之1居所附近，販賣 │量不詳，價格為│臺幣仟元沒收之，如全部或一部不能沒│
│    │      │月12日│毒品予林坤宏。    │3,000元。     │收時，以其財產抵償之。              │
│    │      │間某日│                  │              │                                    │
├──┼───┼───┼─────────┼───────┼──────────────────┤
│19  │林坤宏│95年8 │乙○○在其臺中市西│販賣第一級毒品│乙○○販賣第一級毒品，處有期徒刑拾伍│
│    │      │月間至│區○○○○街18號5樓 │海洛因1次，數 │年；因販賣第一級毒品海洛因所得財物新│
│    │      │96年3 │之1居所附近，販賣 │量不詳，價格為│臺幣仟元沒收之，如全部或一部不能沒│
│    │      │月12日│毒品予林坤宏。    │3,000元。     │收時，以其財產抵償之。              │
│    │      │間某日│                  │              │                                    │
├──┼───┼───┼─────────┼───────┼──────────────────┤
│20  │林錫勳│95年12│乙○○透過林坤宏之│販賣第一級毒品│乙○○共同販賣第一級毒品，處有期徒刑│
│    │      │月底某│仲介，由林坤宏開車│海洛因1次，數 │拾伍年；因販賣第一級毒品海洛因所得財│
│    │      │日    │載送林錫勳至乙○○│量不詳，價格為│物新臺幣仟元沒收之，如全部或一部不│
│    │      │      │之臺中市西區精誠29│3,000元。     │能沒收時，以其財產抵償之。          │
│    │      │      │街18號5樓之1居所附│              │                                    │
│    │      │      │近，乙○○再出面販│              │                                    │
│    │      │      │賣海洛因予林錫勳。│              │                                    │
├──┼───┼───┼─────────┼───────┼──────────────────┤
│21  │林錫勳│95年12│乙○○透過林坤宏之│販賣第一級毒品│乙○○共同販賣第一級毒品，處有期徒刑│
│    │      │月底某│仲介，由林坤宏開車│海洛因1次，數 │拾伍年；因販賣第一級毒品海洛因所得財│
│    │      │日    │載送林錫勳至乙○○│量不詳，價格為│物新臺幣仟元沒收之，如全部或一部不│
│    │      │      │之臺中市西區精誠29│3,000元。     │能沒收時，以其財產抵償之。          │
│    │      │      │街18號5樓之1居所附│              │                                    │
│    │      │      │近，乙○○再出面販│              │                                    │
│    │      │      │賣海洛因予林錫勳。│              │                                    │
├──┼───┼───┼─────────┼───────┼──────────────────┤
│22  │楊萬方│95年11│乙○○透過林坤宏之│販賣第一級毒品│乙○○共同販賣第一級毒品，處有期徒刑│
│    │      │月21日│仲介，由林坤宏開車│海洛因1次，數 │拾伍年；因販賣第一級毒品海洛因所得財│
│    │      │      │載送楊萬方至乙○○│量不詳，價格  │物新臺幣仟元沒收之，如全部或一部不│
│    │      │      │之臺中市西區精誠29│3,000元。     │能沒收時，以其財產抵償之。          │
│    │      │      │街18號5樓之1居所附│              │                                    │
│    │      │      │近，乙○○再出面販│              │                                    │
│    │      │      │賣毒品予楊萬方。  │              │                                    │
└──┴───┴───┴─────────┴───────┴──────────────────┘


司法院資訊處製作；財團法人民間司法改革基金會備份。
